臺灣高等法院民事裁定　　　　　　　　　96年度抗字第1919號
抗　告　人　甲○○
抗告人與相對人乙○○間，因假處分事件聲請核發無調卷拍賣證
明書，對於中華民國96年 9月11日臺灣板橋地方法院94年度執全
字第3913號所為裁定，提起抗告，本院裁定如下：
    主  文
抗告駁回。
抗告程序費用由抗告人負擔。
    理  由
一、抗告人於原法院聲請意旨略以：相對人所有坐落臺北縣林口
    鄉○○段59、77地號及同鄉○○段1166、1167地號土地，為
    抗告人聲請原法院以94年度裁全字第6293號裁定准予假處分
    ，經原法院以94年度執全字第3913號為假處分執行完畢；抗
    告人就所保全之請求，業經原法院94年度訴字第1501號民事
    判決確定，抗告人為實現確定判決之內容，依強制執行法第
     130條之規定，向地政機關為所有權移轉登記之聲請，詎地
    政機關通知抗告人應依土地登記規則第 141條之規定，檢附
    法院民事執行處核發無其他債權人併案查封或調卷拍賣之證
    明文件，方能受理；惟查原法院僅以通知書函覆抗告人，不
    符土地登記規則第 141條所指無調卷拍賣證明書之格式，且
    函覆內容復有語焉不詳情事，致抗告人無法持以向地政機關
    為土地所有權移轉登記之聲請。查我國關於假處分與假扣押
    執行之競合，係採查封及終局執行優先之原則，抗告人就假
    處分所保全之請求，已於民國 (以下同)95年4月10日獲勝訴
    判決確定之執行名義，相對人之其他債權人朱嬥瑄、臺北富
    邦商業銀行股份有限公司均於抗告人獲勝訴判決確定之執行
    名義後95年5月11日、7月25日始分別聲請併案查封、或併案
    處理，揆諸最高法院74年度臺上字第341號判決意旨，相對
    人之其他債權人朱嬥瑄等所為假扣押之執行，對於抗告人自
    不生效力，為此，求為准予核發無其他債權人併案查封或調
    卷拍賣之證明書。
二、按：土地經法院或行政執行處囑託辦理查封、假扣押、假處
    分或破產登記後，未為塗銷前，登記機關應停止與其權利有
    關之新登記。但依法院確定判決申請移轉、設定或塗銷登記
    之權利人為原假處分登記之債權人者，不在此限。有前項第
    二款情形者，應檢具法院民事執行處或行政執行處核發查無
    其他債權人併案查封或調卷拍賣之證明書件，為土地登記規
    則第141條第1項第2款、第2項固有明文規定；惟「按債權人
    為保全對債務人土地之所有權移轉登記請求權，聲請執行法
    院對該土地實施假處分，嗣於取得本案勝訴確定判決後，得
    據以向地政機關申辦該土地之所有權移轉登記，為貴部 (內
    政部)公布之土地登記規則第128條(現行規則第141條)第2款
    所明定。至該債權人於聲請執行假處分後，他債權人亦對同
    一土地聲請假處分或假扣押之保全執行，經執行法院併案辦
    理。嗣先為假處分之債權人取得本案勝訴確定判決，為辦理
    土地所有權移轉登記，而向執行法院聲請發給無他債權人聲
    請就該土地實施拍賣之證明時，此際執行法院即應就前後二
    保全執行競合之效力，為妥適之認定，如認該假處分債權人
    有排除併案者之執行效力者，固應發給其證明。反之則不應
    發給。亦即前後二保全執行效力之消長，其認定權限應屬執
    行法院，而非地政機關。來函所示案例，先為假處分債權人
    既已領得執行法院發給記載『無他債權人聲請本院就前述不
    動產，實施拍賣。』之證明書，雖該證明書附記『副本抄送
    併案債權人……。』之記載，但並無為該併案債權人保留其
    併案執行效力之說明。則地政機關能否以該證明書有副本抄
    送併案債權人之記載，拒不受理先為假處分債權人土地所有
    權移轉登記之申請。貴部自得自行判斷決定之。」司法院81
    年4月28日 (81)秘台廳 (一)字第05478號函釋，足資參照。
三、經查抗告人及原法院94年度訴字第1501號共同原告吳玉英、
    吳雪華、吳雪鴻、吳雪卿一再向原法院聲請核發查無其他債
    權人併案查封或調卷拍賣之證明書件，歷經原法院95年 6月
    27日、10月11日、11月1日、96年1月23日、6月8日或以通知
    函覆略以：「本院94年度執全菊字第3913號債權人甲○○與
    債務人乙○○間假處分強制執行事件，經查另有本院95年執
    全實字第2738號債權人朱嬥瑄於95年 5月11日假扣押併案查
    封。」、「本院94年度執全菊字第3913號債權人甲○○與債
    務人乙○○間假處分強制執行事件，至95年11月 1日止並無
    他股調卷拍賣，但該假處分事件有本院95年執全日字第4203
    號及95年執全實字第2738號併案查封。」、或出具「…截至
    95年10月11日上午8時止，僅有債權人朱嬥瑄於95年5月11日
    聲請本院95年執全實字第2738號假扣押事見併案查封…因本
    件無權認定上述假扣押併案查封之效力，地政機關如欲辦理
    前揭土地之回復登記，請自行判斷是否符合土地登記規則第
    141條第2項之規定，並於登記前再向本股確認有無新收併案
    或調卷拍賣聲請。」、「…其後另有債權人朱嬥瑄於95年5
    月11日聲請本院95年執全實字第2738號假扣押事件併案查封
    …截至96年1月23日上午8時止尚無其他債權人持金錢債權之
    終局執行名義聲請就上述土地應有部分聲請調卷拍賣。因本
    件無權認定上述假扣押併案查封之效力，地政機關如欲辦理
    前揭土地之回復登記，請自行判斷是否符合土地登記規則第
    141條第2項之規定，並於登記前再向本股確認有無新收併案
    或調卷拍賣聲請。」、「…另有債權人朱嬥瑄於95年5 月11
    日聲請本院95年執全實字第2738號假扣押事件併案查封…截
    至96年6月8日上午8 時止，尚無其他債權人併案查封，或調
    卷拍賣…，爰依土地登記規則第141條第2項證明如上。」之
    證明書予抗告人等，有原法院94年度執全字第3913號假處分
    執行卷足稽。
四、抗告人於96年7月30日、8月7日、9月 5日、13日再分別具狀
    為本件之聲請，原法院以抗告人一再聲請核發無其他債權併
    案查封或調卷拍賣之證明，與卷證資料不符裁定駁回，經核
    尚無違誤；抗告意旨，仍持陳詞指摘原法院裁定不當，求予
    廢棄，為無理由，應予駁回。
五、據上論結，本件抗告為無理由，依民事訴訟法第495條之1、
    第449條第1項、第95條、第78條之規定，裁定如主文。
中　　華　　民　　國　　96　　年　　11　　月　　23　　日
                    民事第五庭
                        審判長法　官　魏麗娟
　　　　　　　　　　　  　　　法　官  梁宏哲
　　　　　　　　　　　　  　　法　官  陳博享
正本係照原本作成。
不得再抗告。
中　　華　　民　　國　　96　　年　　11　　月　　27　　日
　　　　　　　　　　　　　　　書記官　鄭靜如
